【裁判字號】    95,勞簡上,14
【裁判日期】    950830
【裁判案由】    給付薪資
【裁判全文】
臺灣板橋地方法院民事判決            95年度勞簡上字第14號
上  訴  人  乙○○
訴訟代理人  林東乾律師
被上訴人    模懋實業股份有限公司
法定代理人  甲○○
訴訟代理人  姜智逸律師
上列當事人間請求給付薪資事件，上訴人對於中華民國95年1 月
6 日臺灣板橋地方法院三重簡易庭94年重勞簡字第13號第一審判
決提起上訴，經本院於95年8 月16日言詞辯論終結，判決如下：
    主  文
上訴駁回。
第二審訴訟費用由上訴人負擔。
    事實及理由
一、上訴人主張：上訴人於民國92年11月1 日起受僱於被上訴人
    公司擔任國外部業務人員，每月薪資新台幣（下同）29,800
    元，93年4 月30日起，被上訴人即拒絕上訴人再提供勞務，
    經上訴人以被上訴人未付資遣費為由向鈞院起訴，案經鈞院
    以93年度重勞小字第19號給付資遣費等民事判決（下稱前案
    ）確認兩造僱傭關係繼續存在而確定。依確定判決所示兩造
    僱傭關係既仍存在，被上訴人即不得拒絕上訴人提供勞務，
    且應按月給付上訴人薪資。詎被上訴人竟拒絕上訴人提供勞
    務，且拒付薪資，爰依勞動基準法第14條第1 項第5 款事由
    終止系爭勞動契約（以起訴狀送達為終止勞務契約之意思表
    示）。並本於勞動契約關係請由被上訴人給付自93年5 月至
    94年3 月止共計新臺幣（下同）327,800 元之薪資及法定遲
    延利息。又上訴人因遭被上訴人非法予以退出勞保，至於94
    年1 月4 日分娩後，申領勞保生育給付遭勞保局駁回，爰依
    勞工保險條例第72條第2 項及民法第184 條規定，請求被上
    訴人賠償原告30,300元及法定遲延利息等語（原審為上訴人
    敗訴之判決，上訴人聲明不服）。併為上訴聲明：(一)原判決
    廢棄。(二)被上訴人應給付上訴人358,100 元，及自起訴狀繕
    本送達翌日起至清償日止，按年息5%計算之利息。
二、被上訴人抗辯：上訴人任職於被上訴人公司擔任國外部業務
    助理，月薪28,000元，每月伙食費1,800 元，並簽署「自願
    書」，雙方約定試用期間6 個月，試用期間如有一方認為不
    合時，均得無條件解職，92年11月1 、2 日為周休二日未上
    班，上訴人於92年11月3 日正式上班，惟任職後，無法勝任
    職務，出現倦勤現象，任職6 個月，上班123 天，54天遲到
    ，出席率低，降低公司營運績效。且上班時間，常以污蔑言
    詞嘲笑被上訴人公司員工與雇主家人，對整體士氣造成重大
    打擊，上訴人工作未得被上訴人肯定，與員工相處不融洽，
    顯然不適合被上訴人公司工作環境。93年4 月5 日，上訴人
    與被上訴人公司人事主管洪素芬發生爭吵，上訴人主動提出
    辭職欲終止勞動契約，當時被上訴人公司主管當面允諾，表
    示隨時可以辦理離職手續，上訴人遂於93年4 月30日正式離
    職。此由上訴人離職後，於93年5 月25日至被上訴人公司要
    求開立離職證明，作為向勞工局請領「非自願性離職失業給
    付」，可明上訴人有離職之意。又前開離職既於試用期內，
    不問終止之意思表示出於何方，均生無條件解職之效力，被
    上訴人自無給再給付薪資或對上訴人具投保勞工保險義務等
    語。併為答辯聲明：駁回上訴。
三、兩造不爭執之事項：
  (一)上訴人於92年11月1 日起受僱於被上訴人公司擔任國外部業
    務助理，月薪29,800元，雙方約定試用期間6 個月（即至93
    年4 月30日止），試用期間如有一方認為不合時，均得無條
    件為終止契約意思表示等情；並有上訴人出具之自願書一份
    在卷可佐。
  (二)上訴人於93年5 月25日至被上訴人公司要求開立離職證明，
    作為向勞工局請領「非自願性離職失業給付」依據，離職證
    明書所載離職日期為「93年4 月30日」（詳臺灣板橋地方法
    院檢察署93年度發查字第4461號偵查卷第17、18頁）。前述
    勞保局制式離職證明書上由上訴人所為勾選離職原因「勞基
    法第11條第5 款（勞工對於所擔任之工作不能勝任）」。
  (三)上訴人自93年5 月1 日起即未再至被上訴人公司上班；被上
    訴人公司則於93年5月3日將上訴人申報退出勞保。
  (四)上訴人於前案起訴主張「於93年4 月30日被上訴人未經上訴
    人同意，即通知試用期間屆滿，不再繼續聘僱上訴人」；被
    上訴人則抗辯「被上訴人並未主動開除上訴人，係上訴人於
    93年4 月5 日向被上訴人人事主管提出辭職，被上訴人人事
    主管當面允諾隨時可辦離職手續，顯然上訴人終止勞動契約
    之意思表示已於93年4 月5 日生效，經人事主管提報公司亮
    層，經研商結果，認上訴人工作態度不佳……，故於93年4
    月30日同意上訴人之請辭」等情，有本院93年度重勞小字第
    19號判決一份在卷可查。
四、按除別有規定外，確定之終局判決，就經裁判之訴訟標的，
    有既判力，民事訴訟法第400 條第1 項固定有明文。然民事
    訴訟法第400 條第1 項規定確定判決之既判力，惟於判決主
    文所判斷之訴訟標的，始可發生。若訴訟標的以外之事項，
    縱令與為訴訟標的之法律關係有影響，因而於判決理由中對
    之有所判斷，除同條第2 項所定情形外，尚不能因該判決已
    經確定而認此項判斷有既判力（最高法院84年台上2404號判
    例意旨參照）。上訴人主張前案判決結果既認定「兩造僱傭
    關係尚存在」，法院及當事人自不得作相反之判斷或主張一
    節。經查：前案判決所認定之事實，僅係「93年4 月5 日」
    當時上訴人及被上訴人人事主管之陳述及意思表示之效力，
    綜合全辯論意旨，難認兩造已經合意終止，推認兩造間僱傭
    關係仍存，上訴人不得依勞動基法第16條、第17條規定請求
    預告工資及資遣費。是有關本件兩造間僱傭契約是否業於「
    93 年4月30日」終止之重要爭點（與前案既判力無涉，非既
    判力效力所及一節，為兩造所不爭執。），自不受前案判決
    認定結論之拘束。即前案就前開爭點並未本於當事人完足舉
    證及辯論結果，進而為實質之判斷，是而當事人不受前案判
    決結論「兩造僱傭關係尚存在」（指93年4 月5 日以後）之
    拘束，應無背當事人間程序上誠信原則，先此敘明。
五、被上訴人抗辯：兩造間既約定於試用期滿間（至93年4 月30
    日止）雙方得保留終止權，各得無條件解職。則不問93年4
    月30日係肇於上訴人主動離職，抑或被上訴人主動解僱，上
    訴人既確於93年4 月30日離開公司，辦妥交接，甚要求開立
    離職證明，並持離職證明向勞工局請領「非自願性離職失業
    給付」，兩造間僱傭契約均可認定業於93年4 月30日終止，
    並依前開協議約定，上訴人應無條件離職，不得再向上訴人
    請求薪資、資遣費等，被上訴人於94年5 月3 日辦理退保之
    行為亦屬合法權利行使；另上訴人擔任職務為國外部業務助
    理，需要與外國客戶溝通，故6 個月試用期之約定應為合理
    等語。上訴人主張：現行法並無試用期之約定，合理之試用
    期應比照勞基法3 個月預告期間，兩造間試用期之約定既超
    過3 個月，應屬無效；況同意無條件離職並非同意捨棄資遣
    費之請求，前案判決上訴人不得請求資遣費，倘本件又認契
    約已經終止，顯損害勞工權益至巨等語。經查：
  (一)「試用期間」之長短於勞基法內固無相關之規範，惟肇於勞
    工提供勞務種類之多樣、繁簡未一，合理試用期間之約定，
    應無違反強制或禁止規定。本件上訴人所擔任之職務為國外
    業務助理，除應熟暗外語外，並需了解被上訴人公司相關業
    務內容，是以被上訴人抗辯：6 月試用期約定，為合理適應
    期間等語，應屬有據。此由上訴人於離職證明書上所勾選「
    勞工對於所擔任之工作不能勝任」離職事由，亦可窺知6 個
    月試用期之合理、必要性。加以觀諸兩造間終止權之約定，
    勞雇雙方既均得無條件任意終止，亦無兩造權益失衡之情況
    可言。即經本院調查結果，認兩造間所合致成立之終止系爭
    僱傭契約之約定，既未違反強制或禁止規定，亦無背於公序
    良俗，應屬有效。
  (二)承前，兩造既於93年4 月30日前均得任意終止兩造間勞動契
    約關係，不問被上訴人93年4 月30日之終止意思表示係基於
    上訴人於前案所指主動，抑或被上訴人自承被動；上訴人更
    進而於同日辦妥交接，及向被上訴人要求開立，並取得離職
    證明，兩造間勞動契約關係應於93年4 月30日已依前述終止
    契約約定終止。又契約終止後，被上訴人於93年5 月3 日申
    辦上訴人退保事宜，自屬合法權利之行使，並無違反保護他
    人法律侵害上訴人申領勞保生育給付之情事存在。基上，上
    訴人本於勞動契約關係請求被上訴人給付93年月起至94年3
    月止之薪資327,800 元；本於侵權行為法律關係請求被上訴
    人賠償勞保生育給付30,300 元，均為無理由，應予駁回。
  (三)另依兩造間僱傭契約既依協議為「無條件終止」，本即與勞
    基法第16條、17條規定得請求預告工資、資遣費之要件不合
    （需雇主依勞基法第11條或第13條但書規定終止），故本院
    前開認定結果，與前案認定結果，二者理由雖有不同，但結
    論並無二致，並無上訴人所主張損害勞工權益至巨之情，附
    此敘明。
六、綜上所述，本件上訴人主張，兩造間僱傭契約迄94年4 月13
    日（起訴狀繕本送達日）始經上訴人以勞基法第14條第1 項
    第5 款事由終止，為不足採。被上訴人抗辯，兩造間僱傭契
    約業於93年4 月30日依兩造協議無條件終止，尚屬可信。是
    則上訴人執此主張被上訴人應付薪資及勞保生育給付云云，
    自屬無據。從而，上訴人主張本於勞動契約關係及侵權行為
    法律關係，請求被上訴人給付35,8100 元及自起訴狀繕本送
    達翌日起至清償日止，按年息5%計算之遲延利息，為無理由
    ，不應准許。其假執行之聲請亦失所附麗，應併予駁回。原
    審為上訴人敗訴之判決，及駁回其假執行之聲請，並無不合
    。上訴意旨指摘原判決不當，求予廢棄改判，為無理由，應
    予駁回。
據上論結，本件上訴為無理由，依民事訴訟法第436 條之1 第3
項、第449 條第1 項、第78條，判決如主文。
中    華    民    國    95    年    8     月    30    日
                  民事第一庭    審判長法  官  李世貴
                                      法  官  黃若美
                                      法  官  黃信滿
以上正本證明與原本無異
本判決不得上訴
中    華    民    國    95    年    8     月    30    日
                                書 記 官  林月蓉


司法院資訊處製作；財團法人民間司法改革基金會備份。
